【裁判字號】    94,交上訴,1054
【裁判日期】    950124
【裁判案由】    公共危險
【裁判全文】
臺灣高等法院臺南分院刑事判決
上  訴  人
即  被  告  乙○○
上列上訴人因公共危險案件，不服臺灣嘉義地方法院94年度交訴
字第35號中華民國94年9月22日第一審判決（起訴案號：臺灣嘉
義地方法院檢察署94年度偵字第4069號），提起上訴，本院判決
如下：
    主  文
原判決撤銷。
乙○○駕駛動力交通工具肇事，致人受傷而逃逸，累犯，處有期
徒刑玖月。
    事  實
一、乙○○前案甚夥，素行不良，於民國七十七年間因違反麻醉
    藥品管理條例案件經臺灣高雄地方法院七十七年度易字第三
    二七二號刑事判決判處有期徒刑四月確定；同年間因竊盜案
    件經臺灣高雄地方法院七十七年度易字第四三六七號刑事判
    決判處有期徒刑三月確定，前開刑罰嗣經定其應執行之刑為
    有期徒刑六月，七十八年九月二十五日執行完畢。七十八年
    間因違反麻醉藥品管理條例案件經臺灣高雄地方法院七十八
    年度易字第一五○四號刑事判決判處有期徒刑三年四月確定
    ，八十年八月十一日執行完畢。八十年間因肅清煙毒條例案
    件經臺灣高雄地方法院八十一年度訴字第二三八號刑事判決
    判處有期徒刑四年確定，八十四年五月十三日假釋付保護管
    束，同年十月十日假釋期滿未據撤銷，以執行完畢論。八十
    六年間因妨害風化案件經原審八十六年度易字第五三一號刑
    事判決判處有期徒刑五月，如易科罰金以三百元折算一日確
    定，八十六年七月二十三日執行易科罰金完畢。八十七年間
    因竊盜案件經原審八十七年度易字第七一七號刑事判決判處
    有期徒刑四月確定；同年間因竊盜案件經原審八十七年度易
    字第一三○四號刑事判決判處有期徒刑八月確定，前開刑罰
    嗣經定其應執行之刑為有期徒刑十月，八十九年一月三十一
    日執行完畢。八十九年間因竊盜案件經原審八十九年度易字
    第四四九號刑事判決判處有期徒刑三月，罰金一千元確定，
    九十年六月二十九日執行完畢（此部分構成累犯）。八十九
    年間因妨害自由案件經原審九十年度訴字第七四號刑事判決
    判處有期徒刑五月，如易科罰金以三百元折算一日確定；九
    十二年間因詐欺案件經原審九十二年度易字第一六八號刑事
    判決判處有期徒刑六月，如易科罰金以三百元折算一日確定
    ，前開刑罰嗣經定其應執行之刑為有期徒刑十月，如易科罰
    金以三百元折算一日，九十三年一月三十一日執行有期徒刑
    完畢（此部分構成累犯）。
二、詎仍不知悔改，竟於九十四年五月八日晚上八時四十分許，
    無照騎乘屬動力交通工具之牌照號碼ＵＪＷ－九八二號輕型
    機車，沿嘉義市○區○○路橋由西往東方向行駛，途經該橋
    西端處，疏未注意車前狀況貿然前進，適有甲○○在前方騎
    乘腳踏車，乙○○遂自後追撞甲○○所騎腳踏車，致甲○○
    當場人車倒地，因之受有左側第三、四、五、六根肋骨（起
    訴書誤載為肘骨）骨折之傷害（乙○○涉嫌過失傷害部分，
    未據告訴）。乙○○於肇事致甲○○受有前開傷害後，未即
    採取救護或其他必要措施，並向警察機關報告，反而逕自騎
    乘該機車離去現場而逃逸無蹤。嗣經路人報案後警方趕赴現
    場處理及調查，始循線查獲上情。
三、案經嘉義市警察局第一分局報告臺灣嘉義地方法院檢察署檢
    察官偵查起訴。
    理  由
一、本件被告乙○○所涉犯者為刑法第一百八十五條之四法定本
    刑為「六月以上五年以下有期徒刑」之肇事逃逸公共危險罪
    ，非死刑、無期徒刑、最輕本刑為三年以上有期徒刑之罪或
    高等法院管轄第一審案件。而原審法院行準備程序中，被告
    就被訴事實為有罪之陳述（原審卷第三十三頁準備程序筆錄
    ），經告知被告簡式審判程序之旨，並聽取檢察官、被告及
    指定辯護人之意見後，原審爰依刑事訴訟法第二百七十三條
    之一第一項裁定（原審卷第三十七頁）由受命法官獨任進行
    簡式審判程序。因此，本件簡式審判程序之證據調查依刑事
    訴訟法第二百七十三條之二規定不受同法第一百五十九條第
    一項、第一百六十一條之二、第一百六十一條之三、第一百
    六十三條之一及第一百六十四條至第一百七十條規定之限制
    ，此均合先敘明。
二、訊據被告對於前開時地無照騎乘機車自後追撞被害人甲○○
    所騎腳踏車，並使其倒地受傷等情固不諱言，惟矢口否認有
    何犯行，辯稱，其與被害人發生車禍後，曾下車扶起伊並詢
    問傷勢，因其答稱「沒有事」，始騎車離去，應不構成肇事
    逃逸行為云云。經查，被告無照騎乘機車自後追撞被害人所
    騎腳踏車致其倒地之事實，為被告所自承（警卷第二頁反面
    調查筆錄，偵查卷第十二頁訊問筆錄），並據被害人於警訊
    及偵查中陳述甚詳（警卷第四頁至第七頁調查筆錄，偵查卷
    第十一頁訊問筆錄），復有道路交通事故現場圖及道路交通
    事故調查報告表各一份（警卷第十一頁至第十三頁），交通
    事故現場照片八張（警卷第十四頁至第十八頁）等在卷可稽
    。而被害人因本件車禍受有左側第三、四、五、六根肋骨骨
    折等節，則有卷附之行政院衛生署新竹醫院住院診斷證明書
    一份得查（警卷第十頁）。
三、雖被告執前情否認犯罪，然查，被害人於警訊及偵查中始終
    堅稱：「對方將我扶到路旁後，就急速騎車離去，並未留下
    連絡資料或報案，我有告訴他，我受傷很難受，但對方還是
    強行離去。．．當時乙○○扶我時，我告訴他我受傷很痛，
    但他還是強行將我拖到路旁，並在我託路人報案時，不顧我
    的死活自行逃離現場。」等語（警卷第五頁、第七頁調查筆
    錄）；「（問：當時乙○○是否有扶你，你說受傷很痛，但
    乙○○強行把你拖到路旁而後他就騎機車離開現場？）是的
    ，警訊所言實在。」等語（偵查卷第十二頁訊問筆錄），此
    與被告辯解已相去甚遠；而本件被害人係受有四支肋骨骨折
    之傷害，已如前述，顯非輕微之皮肉傷害，斷無向肇事之人
    陳稱不礙事而允其離去之理；況且，被告於偵查中亦曾自白
    ：「我害怕才騎機車離開逃逸」等語（偵查卷第十二頁訊問
    筆錄），該等自白核與上開被害人之供述、被害人所受傷勢
    、現場情狀及社會經驗等情相符，足徵被告肇事逃逸乙節，
    乃彰彰明甚之事實。是其所辯與事實不符，無非避重就輕之
    詞，不可採信。本件事證明確，犯行堪以認定。
四、核被告所為，係犯刑法第一百八十五條之四之肇事逃逸公共
    危險罪。被告前於八十九年間因竊盜案件經原審法院八十九
    年度易字第四四九號刑事判決判處有期徒刑三月，罰金一千
    元確定，九十年六月二十九日執行完畢。復於八十九年間因
    妨害自由案件經原審法院九十年度訴字第七四號刑事判決判
    處有期徒刑五月，如易科罰金以三百元折算一日確定；九十
    二年間因詐欺案件經原審法院九十二年度易字第一六八號刑
    事判決判處有期徒刑六月，如易科罰金以三百元折算一日確
    定，前開刑罰嗣經定其應執行之刑為有期徒刑十月，如易科
    罰金以三百元折算一日，九十三年一月三十一日執行有期徒
    刑完畢，均有臺灣嘉義地方法院檢察署刑案資料查註紀錄表
    、臺灣高等法院被告前案紀錄表各一份在卷可按（偵查卷第
    十七頁至第二十三頁，原審法院卷第三頁至第十六頁），其
    受有期徒刑之執行完畢，五年以內再犯本件有期徒刑以上之
    罪，為累犯，應依刑法第四十七規定，加重其刑。
五、原審因認被告該部分犯行罪證明確予以論科固非無見，惟查
    被告犯罪後已於94年7月6日經嘉義市西區調解委員會調解成
    立，並已賠償貳萬元，有調解書在卷足憑，亦經被害人於本
    院準備程序中承認在卷，被害人雖稱被告所賠金額不夠付醫
    藥費，惟此調解成立，並已賠償貳萬元等情，原審疏未詳查
    斟酌，自有違誤，被告上訴意謂量刑過重，指摘原判決不當
    為有理由，自應由本院將原判決撤銷改判。爰審酌被告恐國
    家法律制裁因而犯罪之動機及目的，犯罪之際未受明顯刺激
    ，雖曾扶起被害人，惟經被害人請求救助仍執意離去之手段
    ，及其未婚、父母雙亡、無親人依靠之家庭狀況，從事零工
    、收入不穩定之工作情形，前科甚夥、素行不良之品行，國
    小肄業之智識水平，與被害人素昧平生之關係，故意犯罪對
    於注意義務之違背程度，肇事逃逸，其犯罪對於其他參與道
    路交通者具有客觀危險非輕，肇事後一度停車察看並扶起被
    害人，尚具憐恤之心，但旋即離去以圖規避責任，犯罪後業
    經調解成立，並已賠償貳萬元等一切情狀，判處有期徒刑玖
    月。至公訴人於審理時雖具體求刑有期徒刑一年六月，被告
    及指定辯護人則就科刑範圍表達接受有期徒刑六月之意願，
    惟按「刑事審判之量刑，在於實現刑罰權之分配的正義。故
    法院對有罪之被告科刑，應符合罪刑相當之原則，使罰當其
    罪，以契合人民之法律感情。此所以刑法第五十七條明定科
    刑時應審酌一切情狀，尤應注意該條所列各款事項，以為科
    刑輕重之標準。」迭經最高法院八十六年度台上字第三七六
    三號、八十六年度台上字第五三一三號、八十八年度台上字
    第二二○一號、八十九年度台上字第二二○○號等刑事判決
    解釋在案，本院審酌刑法第五十七條各款所臚列情事，認公
    訴人之求刑略嫌過重，被告及指定辯護人之意願稍有輕縱，
    而與上開解釋所揭櫫之原則不無出入，故未克採納，附此敘
    明。
六、末公訴人補充理由書雖以被告無照騎乘機車肇事逃逸，應依
    道路交通管理處罰條例第八十六條第一項規定遞加重其刑等
    語。按「汽車駕駛人，無駕駛執照駕車、酒醉駕車、吸食毒
    品或迷幻藥駕車、行駛人行道或行經行人穿越道不依規定讓
    行人優先通行，因而致人受傷或死亡，依法應負刑事責任者
    ，加重其刑至二分之一。」道路交通管理處罰條例第八十六
    條第一項定有明文，察其文義，係針對「致人死傷」依法應
    負刑事責任而加重其刑之規定，申言之，引起他人死亡或傷
    害行為本身方有適用該條項之餘地，與死亡或傷害結果並無
    直接關涉之肇事逃逸行為非在規範之列。此一解釋復經最高
    法院九十二年度台非字第五○號、同年度台非字第六○號等
    刑事判決以「道路交通管理處罰條例第八十六條第一項應依
    法加重其刑至二分之一之規定，法條既明定汽車駕駛人於一
    定違規之情形（如無駕駛執照駕車，酒醉駕車）駕駛汽車致
    人傷亡，依法應負刑事責任時，始有適用，換言之，係肇事
    者在一定之違規情形下依法應負過失致人於死或過失傷害之
    刑事責任時，始有適用。而刑法第一百八十五條之四，駕駛
    動力交通工具肇事，致人死傷而逃逸者之罪，其立法意旨係
    對一般動力交通工具駕駛人肇事致人死傷而逃逸之處罰，旨
    在懲罰肇事逃逸，自無上開道路交通處罰條例第八十六條第
    一項之適用。」等語解釋在案，職是之故，本件並無適用道
    路交通管理處罰條例第八十六條第一項之情形，附此敘明。
據上論斷，應依刑事訴訟法第369條第1項前段、第364條、第299
條第一項前段、刑法第一百八十五條之四、第四十七條，判決如
主文。
本案經檢察官羅清溪到庭執行職務。
中    華    民    國    95    年    1     月    24    日
                  刑事第三庭    審判長法  官  陳義仲
                                      法  官  陳顯榮
                                      法  官  宋明蒼
以上正本證明與原本無異。
如不服本判決，應於收受本判決後十日內向本院提出上訴書狀。
其未敘述上訴理由者並得於提起上訴後十日內向本院補提理由書
狀（均須按他造當事人之人數附繕本）「切勿逕送上級法院」。
                                      書記官  尤乃玉
中    華    民    國    95    年    1     月    25    日
附錄本案論罪科刑法條全文：
刑法第一百八十五條之四：
駕駛動力交通工具肇事，致人死傷而逃逸者，處六月以上五年以
下有期徒刑。


司法院資訊處製作；財團法人民間司法改革基金會備份。
